臺灣嘉義地方法院民事判決
110年度簡字第41號
原      告  温在民  
訴訟代理人  黃慈姣律師
被      告  賴翔奇  



            劉建麟  


上列當事人間損害賠償事件，是原告在本院109年度訴字第684號
傷害案件刑事審理時提起刑事附帶民事訴訟(本院109年度附民字
第242號)，經本院刑事庭在民國109年12月30日裁定移送本庭審
理，在民國110年4月15日言詞辯論終結，本院判決如下：
    主      文
被告應連帶給付原告新臺幣100,800元，以及從民國109年12月8
日起到清償日止，按照年息百分之5計算的利息。
被告甲○○應該給付原告以新臺幣100,800元為本金，從民國109年
12月5日起到民國109年12月7日止，按照年息百分之5計算的利息
。
原告其餘之訴駁回。
本判決第1、2項可以假執行；但是被告如果以新臺幣100,800元
為原告供擔保，也可以免為假執行。
原告其餘假執行的聲請駁回。
    事實及理由
壹、程序部分：
　　按「通常訴訟程序因訴之變更或一部撤回，致其訴之全部屬
    於民事訴訴法第427條第1項或第2項之範圍者，承辦法官應
    以裁定改用簡易程序，並將該通常訴訟事件報結後改分為簡
    易事件，由原法官或受命法官依簡易程序繼續審理。」，同
    一地方法院適用簡易程序審理事件事務分配辦法第4條第1項
    有明文規定。本件原告起訴時聲明請求被告應該連帶給付原
    告新臺幣（下同）100萬元以及其法定遲延利息，原本應該
    適用通常程序；但是原告在民國110年3月11日審理時變更聲
    明請求被告應連帶給付原告50萬元以及其法定遲延利息。經
    審核原告所為是減縮應受判決事項的聲明，致使本件訴訟的
    全部屬於民事訴訟法第427條第1項的範圍。依照前述規定，
    本件應該改用簡易程序，並且由本院繼續審理。
貳、實體部分：
一、原告主張：被告乙○○和訴外人蘇弘騰間有糾紛，因為聽聞蘇
    宏騰在109年4月22日下午出現在嘉義縣○○鄉○○村○○街000號
    美廉社超商附近，就要求被告甲○○陪他一起前往上址找蘇弘
    騰理論。被告抵達現場時，誤認正送貨到美廉社超商的原告
    誤是蘇弘騰，而和他發生口頭衝突；在同日下午1點30分左
    右，被告甲○○在上開處所徒手架住原告的脖子，由被告乙○○
    毆打原告的身體，致使原告受有顏面及胸部挫傷等傷害。而
    且原告受傷後罹患心理創傷等後遺症，曾經因為恐慌與焦慮
    症狀等病狀，求助於臺中慈濟醫院身心科，將近1年的時間
    ，原告的心理狀態持續處在恐懼和易怒的狀態，並因此屢屢
    和公司主管發生爭執，而難以勝任原本的工作。再者，原告
    因為不諳法律，又無法單獨面對被告，而必須委任律師進行
    訴訟，為此支出律師費14萬元。為此，依侵權行為法律關係
    提起本訴等語，並聲明：被告應該連帶給付原告50萬元，及
    自起訴狀繕本送達的次日起到清償日止，按照年息百分之5
    計算的利息；請准供擔保宣告假執行。
二、被告的抗辯和聲明：被告在本院刑事程序審理中，就已經多
    次向原告表示道歉，並且分別書立悔過書，願意各賠償5萬
    元給原告；原告請求慰撫金40萬元過高，而且原告也沒有委
    任律師進行訴訟的必要；再者被告因為本件所涉及的刑責，
    還有罰金待繳納，已經沒錢再賠償給原告等語。並聲明：原
    告之訴及假執行的聲請都駁回；如果受不利判決，願供擔保
    請准宣告免為假執行。
三、得心證的理由
　㈠兩造不爭執的事實：
  ⒈被告在前揭時地共同毆打原告，導致原告受有顏面及胸部挫
    傷等傷害的事實。
  ⒉原告為了治療顏面及胸部挫傷等傷害而支出醫藥費800元的事
    實。
  ⒊原告委任律師進行訴訟而支出律師費用14萬元的事實。
  ㈡兩造爭執的事項：⑴原告請求給付慰撫金40萬元是不是太多？
    如果太多，適當的金額是多少？⑵原告可以不可以請求賠償
    前述律師費用？
　⒈原告請求給付慰撫金以10萬元為適當，超過前述金額範圍部
    分，不能准許：
  ⑴按「不法侵害他人之身體、健康、名譽、自由、信用、隱私
    、貞操，或不法侵害其他人格法益而情節重大者，被害人雖
    非財產上損害，亦得請求賠償相當之金額。」，民法第195
    條第1項前段有明文規定。又慰撫金的賠償，必須以人格權
    遭遇侵害，致使精神上受痛苦為必要，慰撫金核給的標準固
    然和財產上的損害不同，但也是可以斟酌雙方身分、資力和
    加害程度，以及其他各種情形核定相當的數額（最高法院51
    年台上字第223號判決先例採取相同見解）。
  ⑵原告可以請求的慰撫金數額以10萬元為適當：
  ①原告因被告前述侵權行為致受有顏面及胸部挫傷等傷害，原
    告雖然主張因此罹患身心創傷等症狀而求助身心科醫師長達
    1年等情。但查現今社會生活及工作壓力龐大，一般民眾也
    常常因為失眠、情緒低落、憂鬱等症狀而到身心科就診，原
    告雖然提出醫療費用收據以及藥袋封面作為證據。但是前述
    證據最多只能證明原告確實因為焦慮等相關症狀前往身心科
    就診，不能證明前述病症是因為被告的前述侵權行為所導致
    ，原告也沒有提出其他積極證據證明原告確實是因為被告的
    侵權行為導致罹患前述疾病，則原告縱然罹患前述身心疾病
    ，也不能證明和被告的前述侵權行為有相當因果關係，自不
    能據以審酌精神慰撫金數額的基礎。
  ②原告無故遭受不熟識第三人毆打，致受有顏面及胸部挫傷等
    傷害，依照一般常情，應該認定精神上受有一定程度的痛苦
    ，則原告請求給付慰撫金，有法律上依據。經查：❶原告表
    示他是高中(職)畢業，歷任貨運及工運公司的主管職等語；
    被告在前述刑事事件審理時也各自表示：被告乙○○已經離婚
    ，有2個幼兒待扶養，並且因為新冠肺炎疫情關係導致自營
    餐廳生意不穩定；被告甲○○已經離婚，目前無業，而且有雙
    親待扶養等情（本院109年度訴字第684號刑事卷第93、94頁
    ），兩造都沒有爭執，應該可以相信是真實的。❷
　　原告在108、109年度收入各約28萬元、59萬元，沒有財產；
    被告乙○○108年度沒有所得，有汽車及營業等資產15萬元；
    被告甲○○則沒有所得及財產等情，有玉佳貨運股份有限公司
    檢送原告109年度薪資明細及稅務電子閘門財產所得調件明
    細表可以證明（本院卷第81頁、第73至78頁）。本院審酌被
    告為前述侵權行為的動機、方法以及行為後的態度，原告所
    受傷害的狀況，以及兩造的學經歷、資力及經濟狀況等一切
    情事，認為原告可以請求賠償的精神慰撫金以10萬元為適當
    ，超過前述金額部分，實在太高，不能准許。 
  ⒉原告請求賠償支出的律師費，欠缺法律上依據：
  ⑴按「因故意或過失，不法侵害他人之權利者，負損害賠償責
    任。故意以背於善良風俗之方法，加損害於他人者亦同。違
    反保護他人之法律，致生損害於他人者，負賠償責任。」，
    民法第184條第1項、第2項前段分別有明文規定。依據前述
    規定，侵權行為的構成雖有三種不同的類型，成立要件各自
    不同，但是，各該侵權行為損害賠償請求權的成立，都必須
    以被害人所受損害和加害人的侵權行為之間有相當因果關係
    為要件。
  ⑵原告雖然主張自己不敢獨自面對被告，而且不諳法律，而有
    委任律師代理訴訟的必要等語。但查：
　①被告就本件刑事犯罪事實，從警詢、偵查到本院刑事準備程
    序、審理時，都已經坦白承認。被告既然對於自己的犯罪事
    實沒有爭辯，原告也就沒有委任律師為告訴代理人代為參與
    程序的必要；再者，原告在審理時親自到場，原則上是以證
    人身分而只需要證述親自見聞的事實，這部分程序參與，也
    不需要法律專業知識；而且，被告毆打原告，是因為誤認原
    告為訴外人蘇弘騰，並不是和原告有何新仇舊怨，依照常理
    判斷，被告應該不至於在原告出庭時，對原告有任何不利或
    不友善的行為；縱使原告仍然有疑慮，也可以請親友陪同，
    而沒有支付7萬元委任律師的必要。
　②再就本件原告請求被告賠償的民事訴訟來說，被告在刑事審
    理時已經承認犯罪事實，應該不至於在民事訴訟審理時對原
    告所主張的侵權行為事實有所爭執；又原告請求被告賠償的
    項目只有慰撫金、少額的醫療費用及本件爭執的律師費用支
    出等項，和原告身體權受侵害的損害賠償直接有關聯的只有
    前兩項，整體來說，和其他民事訴訟事件比較起來，本件訴
    訟相當單純，而且慰撫金是由法院審酌前述一切情事，核定
    相當的數額；而本件醫療費用也只有800元，被告既然已經
    承認犯罪事實，在刑事審理時也表示願意和解，也可以預期
    在本件審理時不會有爭執。再者原告既然是擔任主管職，對
    於社會生活、爭訟處理應該具有一定的經驗與能力，而可以
    親自進行本件訴訟程序，已經難認定原告有為了伸張權利而
    支出7萬元委請律師為訴訟代理人的必要。再者，原告如果
    就權利主張或訴訟程序的進行等事項有了解的必要，也不是
    不能向各律師公會或大學等機構設置的法律扶助機制尋求幫
    助，實在沒有花7萬元委請律師的必要。
　⑶依據以上認定，原告的身體權雖然被侵害而有權請求填補損
    害，但是並沒有委請律師代理訴訟而支出律師費用的必要，
    原告所支出前述律師費用和被告的侵權行為之間，並沒有相
    當因果關係，是則原告依據侵權行為法律關係，請求被告賠
    償該支出費用，欠缺法律上依據。　
  ㈢綜合以上判斷，原告可以請求被告賠償的金額是100,800元；
    超過前述金額範圍部分，欠缺法律上依據。
  ㈣末按「給付無確定期限者，債務人於債權人得請求給付時，
    經其催告而未為給付，自受催告時起，負遲延責任。其經債
    權人起訴而送達訴狀，或依督促程序送達支付命令，或為其
    他相類之行為者，與催告有同一之效力」、「遲延之債務，
    以支付金錢為標的者，債權人得請求依法定利率計算之遲延
    利息」、「應付利息之債務，其利率未經約定，亦無法律可
    據者，週年利率為百分之5」，民法第229條第2項、第233條
    第1項前段、第203條分別有明文規定。本件是原告依照侵權
    行為損害賠償的法律關係請求金錢賠償，是屬於沒有確定期
    限的金錢給付債務，而本件刑事附帶民事訴訟起訴狀繕本是
    在109年12月4日、109年12月7日分別送達被告甲○○、乙○○，
    有送達證書可以證明（附民卷第11、5頁）。因此，原告就
    前述可以請求賠償的金額，請求⑴被告連帶給付從109年12月
    8日起到清償日止，以及⑵被告甲○○另從109年12月5日起到10
    9年12月7日止，都按照年息百分之5計算的利息，也有法律
    依據；超過前述範圍的利息請求，欠缺依據，不能准許。
  ㈤依據以上論斷，原告依據侵權行為的法律關係，請求被告連
    帶給付100,800元，以及⑴被告連帶給付從109年12月8日起到
    清償日止、⑵被告甲○○另給付從109年12月5日起到109年12月
    7日止，都按照年息百分之5計算的利息部分，為有理由，應
    該准許；超過前述應該准許範圍的請求，欠缺法律上依據，
    應該駁回。
  ㈥本件命被告連帶給付部分，是就民事訴訟法第427條第1項的
    訴訟適用簡易程序所為被告敗訴的判決，依據同法第389條
    第1項第3款的規定，應該依職權宣告假執行（就這部分，原
    告雖然也聲請供擔保請求宣告假執行，但是本院既然應該依
    職權宣告假執行，應該認為原告前述聲請，只是促請法院注
    意依職權宣告假執行的性質而已，本院不另外為准許或駁回
    的裁判）。另外，被告表明如果受不利的判決，願意提供擔
    保請求宣告免為假執行，經審核和同法第392條第2項規定要
    件相符，因此酌定相當的擔保金額，宣告被告如果為原告提
    供該擔保機額，也可以免為假執行。原告其餘之訴既然被駁
    回，則該部分假執行的聲請也失去依據，應該一併駁回。
四、本件原來是刑事附帶民事訴訟，依據刑事訴訟法第504條第1
    、2項規定，不必繳納裁判費，在本院刑事庭裁定移送本庭
    審理後，有沒有其他訴訟費用支出，而沒有為訴訟費用負擔
    裁判的必要。
中　　華　　民　　國　　110 　年　　4 　　月　　30　　日
                  民事第三庭法　官　林望民   
以上正本係照原本作成
如對本判決上訴須於判決送達後20日內向本院提出上訴狀 
如委任律師提起上訴者，應一併繳納上訴審裁判費。 
中　　華　　民　　國　　110 　年　　4 　　月　　30　　日
                            書記官　王立梅